臺灣高等法院刑事判決　　　　　　　　100年度上易字第405號
上　訴　人
即　被　告　夏乾隆
　　　　　　徐美嬌
上列上訴人等因竊盜等案件，不服臺灣桃園地方法院99年度易字
第518 號，中華民國99年10月21日第一審判決（起訴案號：臺灣
桃園地方法院檢察署99年度偵字第1862號），提起上訴，本院判
決如下：
    主  文
原判決關於夏乾隆、徐美嬌部分撤銷。
夏乾隆、徐美嬌結夥三人以上，攜帶兇器竊盜，夏乾隆處有期徒
刑捌月；徐美嬌處有期徒刑柒月。
    事  實
一、夏乾隆於民國98年12月6 日上午6 時30分許，駕駛所有之車
    牌號碼9N-7731 號汽車（下稱系爭汽車），搭載其女友徐美
    嬌、徐美嬌之胞姐徐美玉（業經原審判處加重竊盜罪刑確定
    ），行經桃園縣復興鄉澤仁村18鄰霞雲坪5-1 號（下稱案發
    地點）前之產業道路時，見余明義所有設置在上址之白鐵門
    ，無人看守，夏乾隆竟與徐美嬌、徐美玉共同基於意圖為自
    己不法所有之犯意聯絡，由徐美玉負責在車上把風，徐美嬌
    、夏乾隆則持客觀上足以對他人生命、身體、安全造成危險
    之不詳人所有鋼索2 條（無證據證明係夏乾隆、徐美嬌、徐
    美玉所有），先以其中1 條鋼索一端綁住系爭汽車後方，另
    一端則綁住前開白鐵門，再駕駛系爭汽車以拖拉鋼索之方式
    扯下該白鐵門而竊取之。得手後，即駕駛系爭汽車將竊得之
    白鐵門拖行至距案發地點約200 公尺之產業道路上，復以鋼
    索一端綁住電線桿，另一端則綁繫於白鐵門，並持另一鋼索
    纜線欲以一端綁繫於系爭汽車，一端繫於白鐵門上，再駕駛
    系爭汽車拖拉鋼索，分解竊得之該白鐵門。嗣余明義及其鄰
    居宋廖彩勤、黃余桂香發現上情，夏乾隆即解下原欲綁繫於
    系爭汽車與白鐵門間之器中之鋼索1 條，迅速丟入車內駕車
    逃逸。余明義乃報警循線查知上情，並於現場扣得綁繫白鐵
    門之鋼索纜線1條。
二、案經余明義訴由桃園縣政府警察局大溪分局報請臺灣桃園地
    方法院檢察署檢察官偵查起訴。
    理  由
壹、程序方面
    刑事訴訟法第159 條之1 第2 項所定被告以外之人於偵查中
    向檢察官所為之陳述，除顯有不可信之情況者外，得為證據
    。其立法理由係以偵查中對被告以外之人所為之偵查筆錄，
    或被告以外之人向檢察官所提之書面陳述，性質上均屬傳聞
    證據，且常為認定被告有罪之證據，自理論上言，如未予被
    告反對詰問、適當辯解之機會，一律准其為證據，似與當事
    人進行主義之精神不無扞格之處，對被告之防禦權亦有所妨
    礙，然刑事訴訟法規定，檢察官代表國家偵查犯罪、實行公
    訴，依法有訊問被告、證人、鑑定人之權，且實務運作時，
    偵查中檢察官向被告以外之人所取得之陳述，原則上均能遵
    守法律規定，不致違法取供，其可信性甚高，為兼顧理論與
    實務，爰明定被告以外之人於偵查中向檢察官所為之陳述，
    除顯有不可信之情況者外，得為證據。本判決引用之證人余
    明義於偵查中向檢察官具結所為證述（詳後述），就該等偵
    查筆錄製作原因、過程及功能性觀察其信用性，並從卷證本
    身形式上觀察，核無顯不可信之情形，是該證人於檢察官訊
    問時具結所為證詞，自得為證據，合先敘明。
貳、實體方面
一、訊據被告夏乾隆、徐美嬌固不否認與徐美玉一同搭乘由夏乾
    隆駕駛之系爭汽車至案發地點之事實，惟矢口否認有前述共
    同加重竊盜上開白鐵門之犯行，被告夏乾隆辯稱：其等未拉
    扯、竊取鐵門云云；被告徐美嬌則辯稱：鋼索係綁在電線杆
    上，不是綁在系爭汽車上，其等僅欲將鐵門搬開，並無意竊
    取白鐵門或將之扯下云云。然查：
（一）上開事實，業據被告夏乾隆於原審供承：其與徐美嬌曾下
      車將白鐵門移開等情甚詳（見原審卷第57頁背面），並據
      證人即告訴人余明義於偵查及原審證稱：遭竊之白鐵門為
      其所有，其於98年12月6日上午6時30分許，發現設在案發
      地點之白鐵門不見，即沿地上輪胎痕往前尋找，在距約2
      百公尺處見到系爭汽車，被偷的鐵門則在系爭汽車旁地上
      ，當時其見被告夏乾隆正在鐵門旁解開鐵門上的繩索，另
      一女子在駕駛座開車，其即上前問被告夏乾隆為何偷鐵門
      ，被告夏乾隆即拿著繩索上車，其乃記下車號及車型報案
      ，... 當時白鐵門的一端已被綁上鋼索，該鋼索另一端則
      綁在電線杆上，白鐵門另外一端則見被告夏乾隆正拆解另
      一條鋼索，其向被告夏乾隆喊為何偷其鐵門後，被告夏乾
      隆很慌張，將鋼索丟在車上，即開車離去等語甚詳（見偵
      查卷第53頁、原審卷第58至60頁反面）；及證人即案發時
      經過現場之宋廖彩勤於原審證述：其於98年12月6日上午6
      時30分許，騎機車欲前往案發地點，被告夏乾隆的汽車擋
      在道路上且發動中，被告夏乾隆在車上要其等一下，該車
      上有一名女子，車後另有一名女子，嗣被告夏乾隆聽到告
      訴人在車後呼喊「你怎麼偷我的鐵門」，即迅速下車，拿
      著鋼索上車離開，... 其騎車接近被告夏乾隆所在位置前
      曾聽到敲打鐵器聲響，... 當時其機車前方是系爭汽車，
      鐵門則置於系爭汽車後方地上，其要求被告夏乾隆讓路，
      被告夏乾隆要其等一下，嗣約3 分鐘後，聽到余明義在後
      方喊「你怎麼偷我的鐵門」，被告夏乾隆即下車到車後，
      拿著鋼索丟進車內，開車離去等語（見原審卷第60頁背面
      至63頁）；證人即告訴人之鄰居黃余桂香於原審證稱：其
      於上開時地欲與告訴人同往種菜時，發現告訴人設於案發
      地點之白鐵門不見，且有幾支白鐵門的欄杆掉在路旁，路
      面上有很寬的新刮痕，其即與告訴人沿著刮痕至隔壁的產
      業道路看到該鐵門，斯時被告夏乾隆正蹲在該鐵門上，鐵
      門當時置於路中間，有1 條鋼索纜線一端綁著電線杆，一
      端綁著該白鐵門，告訴人即喊「你怎麼偷我的鐵門」，被
      告夏乾隆即馬上開車離去，... 其與告訴人沿刮痕找到鐵
      門，沿路都是刮痕，且有掉落的鐵門杆等情甚詳（見原審
      卷第63、64頁），互核大致相符。復有案發地點白鐵門設
      置、遭竊後散置情形、被告夏乾隆駕駛之系爭汽車、現場
      查扣之鋼索1 條照片、系爭汽車行車執照影本、告訴人為
      具領人之贓物認領保管單附卷可稽（見偵查卷第36至46頁
       ），及綁繫於電線杆及鐵門上之鋼索1條扣案可資佐證。
      依告訴人余明義、證人黃余桂香自前開白鐵門被竊之案發
      地點，循地上刮痕追躡至距離案發地點約200公尺處之系
      爭汽車停車處時，被扯下之鐵門置於系爭汽車後方地上，
      且鐵門一端已綁繫鋼索連接至路旁電線杆，被告徐美嬌於
      車後搬動鐵門，被告夏乾隆嗣亦至鐵門另一端拆解原繫於
      鐵門上之鋼索等情觀之，堪信遭竊之鐵門係被告夏乾隆、
      徐美嬌等人以鋼索綁繫於系爭汽車，以駕駛汽車之力量扯
      下竊得，並拖行200 公尺至停車處無誤。被告夏乾隆、徐
      美嬌空言否認犯行，辯稱：未竊取上述白鐵門，亦未將之
      拖行至距案發地點200公尺遠之停車處云云，顯不可採。
（二）被告夏乾隆、徐美嬌雖承認曾下車搬動上開鐵門，然辯稱
      ：其等於產業道路停車處，因遇宋廖彩勤騎乘機車欲經過
      該處，乃下車協助其移開地上之白鐵門，俾宋廖彩勤之機
      車通行云云。然苟被告夏乾隆、徐美嬌等人係偶然路過該
      處，主動為宋廖彩勤移開現場之白鐵門，自無須刻意先以
      鋼索綑綁於電線桿及白鐵門上，且見犯行遭人發覺，被告
      夏乾隆又即拆解原欲綁繫於白鐵門另一端之鋼索，立即趨
      車離開之理。參以，證人宋廖彩勤行經系爭汽車停車之產
      業道路時，系爭汽車停在在其機車前方，鐵門則置於系爭
      汽車後方地上等情，業據證人宋廖彩勤於原審證述明確（
      見原審卷第61頁），被告夏乾隆亦自承當時白鐵門在系爭
      汽車左後方，宋廖彩勤並未要求其將鐵門挪開等情甚詳（
      見原審卷第62頁背面），則被告夏乾隆既已行車經過該白
      鐵門放置處（見原審卷67頁），其果與地上之鐵門毫無干
      係，逕自往前行車離去，即可讓宋廖彩勤之機車通行該路
      段，而無刻意下車，於白鐵門之一端已綁繫於電線桿之情
      形下，又於鐵門另一端解下原擬綁繫於鐵門上鋼索之必要
      。足見被告夏乾隆、徐美嬌辯稱：當天僅欲下車移開鐵門
      ，便利宋廖彩勤通行，並非行竊者云云，顯與證人余明義
      、宋廖彩勤、黃余桂香證述內容不符，不足採信。
（三）遭竊之白鐵門原設置於案發地點，兩扇相合，然行竊者竟
      將之強行扯下拖行至距案發地點200 公尺處等情，業據證
      人余明義證述明確，且有現場相片在卷可按（見原審卷第
      58頁背面至60頁、偵查卷第43至46頁），是依上開白鐵門
      固定設置之情形判斷，顯非人力得以徒手將之扯下竊取，
      當係利用具動力之車輛或機具拖動，始能行之。被告夏乾
      隆、徐美嬌、徐美玉三人同車共行，以系爭汽車行進之動
      力扯下上開白鐵門，並將之拖行200 公尺，自當因拉扯、
      摩擦發出擊大聲響聲響，同行之人，自無不知之理。是縱
      無證據證明被告徐美玉曾經下車，然徐美玉既在車上觀察
      四周動靜以便即時向被告夏乾隆、徐美嬌示警，則應認徐
      美玉與被告夏乾隆、徐美嬌間有加重竊盜之犯意聯絡及行
      為分擔甚明。
（四）綜上所述，本件事證已明，被告夏乾隆、徐美嬌結夥三人
      攜帶凶器竊盜之犯行，堪予認定。
二、按攜帶兇器竊盜，祇須行竊時攜帶具有危險性之兇器為已足
    ，並不以攜帶之初有行兇之意圖為必要；又無論行為人主觀
    上是否旨在行兇抑僅便利行竊，然在客觀上顯具有行兇之危
    險性，自屬兇器之一種，其攜帶而犯竊盜罪，應成立刑法第
    321條第1項第3 款之罪（最高法院62年臺上字第2489號、70
    年臺上字第1613號判例意旨參照）。查被告夏乾隆、徐美嬌
    、徐美玉竊盜時攜帶之鋼索，為金屬材質，質地堅硬，足用
    以拉扯上開白鐵門，有照片2 張在卷可稽，足認其等行竊時
    所持之鋼索具有客觀上足以造成人之生命、身體、安全之危
    險性，應認係刑法第321條第1項第3 款之兇器無訛。又被告
    三人共同謀議行竊，分由被告夏乾隆、徐美嬌綑綁鋼索纜線
    竊取白鐵門，被告徐美玉在車上把風，渠等於共同犯意範圍
    內，各自為行為分工，以達犯罪之目的，當屬結夥三人以上
    竊盜無疑。是核被告夏乾隆、徐美嬌所為，均係犯刑法第32
    1條第1項第3 款、第4 款之攜帶兇器結夥三人以上竊盜罪。
    雖被告等為遂行其等竊盜之目的，於破壞所有人對於上開白
    鐵門的持有支配關係、建立對物之新持有支配關係時，利用
    系爭汽車行駛之動力，扯下該鐵門後竊取之，致該鐵門與案
    發地點原設置之支架分離、變形，而失其門扇防閑之效用，
    然被告等取下鐵門之目的既係為結束原所有人對物之所有、
    持有支配關係，故該竊盜標的物縱因而受損，亦屬竊盜罪侵
    害該財產法益之當然結果，行為人行竊時既非基於毀棄、損
    壞或致令不堪用之毀損罪犯意行之，自無庸就該竊盜標的之
    毀損結果，另論以毀損罪，附此說明。被告二人與徐美玉間
    就前揭竊盜犯行，有犯意聯絡、行為分擔，為共同正犯。
三、原審據以論罪科刑，固非無見，惟查：被告夏乾隆、徐美嬌
    等人為遂行其等竊盜鐵門之目的，以扯下鐵門之方式破壞所
    有人對於上開白鐵門之持有支配關係，而竊取之，雖致該鐵
    門與案發地點原設置之支架分離、變形，致失其門扇防閑之
    效用，然被告等既非基於毀損之犯意行之，自無庸就該竊盜
    標的物受損之當然結果另論以毀損罪。原審未詳為審究，另
    論以毀損罪，並以想像競合犯論處，自有未合。被告夏乾隆
    、徐美嬌上訴否認犯罪，辯稱：僅於產業道路上下車搬動上
    開白鐵門，便利宋廖彩勤通過該處云云，雖無理由，然原判
    決既有上開可議之處，即屬無可維持，應由本院將原判決關
    於被告夏乾隆、徐美嬌部分撤銷改判。爰審酌被告夏乾隆、
    徐美嬌二人均值青壯，竟為圖小利為本件犯行之犯罪動機，
    及二人於98年11月26日甫因竊盜墓園鐵欄杆為警查獲，經判
    處罪刑確定，仍不思悛悔，又為本件犯行之素行非佳，有前
    案臺灣桃園地方法院99年度審易字第1 號宣示判決筆錄、本
    院被告前案紀錄表附於本院卷可按，及其二人行為分擔情形
    、行為手段、竊得財物價值多寡、所生危害，且犯後均未見
    悔悟之意等一切情狀，分別量處如主文第二項所示之刑。
四、扣案之鋼索纜線1條、未扣案之鋼索纜線1條，係被告夏乾隆
    、徐美嬌、徐美玉持以竊取本案白鐵門之物等情，已據告訴
    人及證人證述明確，然被告夏乾隆、徐美嬌、徐美玉均否認
    為渠等所有，又無證據證明係渠等所有，且非屬違禁物，均
    不予宣告沒收。至於扣案鐵條1 條，並未據告訴人及證人等
    證述曾見被告等人持鐵條竊取白鐵門，被告等人復否認為渠
    等所有，亦不予宣告沒收，附此說明。
五、被告夏乾隆、徐美嬌經合法傳喚，無正當理由不到庭，爰不
    待其等陳述，逕行判決。
據上論斷，應依刑事訴訟法第369條第1項前段、第364條、第371
條，第299條第1項前段，刑法第28條、第321條第1項第3款、第4
款，判決如主文。
本案經檢察官姜貴昌到庭執行職務。
中    華    民    國   100    年    7     月    8     日
              刑事第二十四庭審判長法  官  李錦樑
                                  法  官  張惠立
                                  法  官  朱瑞娟
以上正本證明與原本無異。
不得上訴。
                                  書記官  郭家慧
中    華    民    國   100    年    7     月    8     日
附錄本案所犯法條：
刑法第321條
犯竊盜罪而有左列情形之一者，處 6 月以上、 5 年以下有期徒
刑：
一、於夜間侵入住宅或有人居住之建築物、船艦或隱匿其內而犯
    之者。
二、毀越門扇、牆垣或其他安全設備而犯之者。
三、攜帶兇器而犯之者。
四、結夥三人以上而犯之者。
五、乘火災、水災或其他災害之際而犯之者。
六、在車站或埠頭而犯之者。
前項之未遂犯罰之。
刑法第354條
毀棄、損壞前二條以外之他人之物或致令不堪用，足以生損害於
公眾或他人者，處 2 年以下有期徒刑、拘役或 5 百元以下罰金